【裁判字號】    99,易,809
【裁判日期】    990430
【裁判案由】    毒品危害防制條例
【裁判全文】
臺灣臺北地方法院刑事判決               99年度易字第809號
公  訴  人  臺灣臺北地方法院檢察署檢察官
被      告  甲○○
上列被告因毒品危害防制條例案件，經檢察官提起公訴（99年度
毒偵字第540號），本院判決如下：
    主  文
甲○○施用第二級毒品，處有期徒刑柒月。
    事  實
一、甲○○前於民國87年間，因施用毒品案件，經本院裁定送勒
    戒處所觀察勒戒，嗣並確定，經執行後，認無繼續施用毒品
    傾向，經本院以87年度易字第812 號判決免刑，復經臺灣高
    等法院以87年度上易字第6407號判決上訴駁回；87年間，又
    因施用毒品案件，經本院以87年度毒聲字第1257號裁定令入
    戒治處所施以強制戒治，87年11月13日入監執行，開始起算
    ，復經本院裁定停止戒治，所餘戒治期間付保護管束，嗣後
    並裁定撤銷停止戒治，令入戒治處所強制戒治，89年3 月5
    日入監執行、開始起算，89年8 月18日期滿，翌日因執行完
    畢出監；91年間，因施用毒品案件，經本院以91年度毒聲字
    第674 號裁定令入戒治處所施以強制戒治，嗣並確定，91年
    4 月1 日入監執行，開始起算，91年12月16日經本院以91年
    度毒聲字第2316號裁定停止戒治，所餘戒治期間付保護管束
    ，92年3 月31日執行完畢。93年間，因贓物案件，經臺灣士
    林地方法院以93年度士簡字第1491號判決判處有期徒刑3 月
    嗣並確定；93年間，又因偽造貨幣案件，經本院以93年度訴
    字第1242號、臺灣高等法院以95年度上訴字第398 號判決判
    處有期徒刑5 年6 月，經最高法院以95年度臺上字第3730號
    判決上訴駁回確定；93年間，復因毒品危害防制條例案件（
    施用第一級、第二級毒品），經本院於94年3 月16日以93年
    度訴字第1684號判決分別判處有期徒刑7 月、6 月，嗣並確
    定；前開有期徒刑部分（包括有期徒刑3 月、5 年6 月、7
    月、6 月），經裁定減刑並定應執行刑，應執行有期徒刑6
    年，94年9 月19日入監執行、刑期起算，預計100 年4 月3
     日縮刑期滿，98年10月23日因縮短刑期假釋出監，現仍在
    保護管束中（未構成累犯）。
二、詎甲○○猶不知自我檢束，其於91年間，因施用毒品案件，
    經本院以91年度毒聲字第674 號裁定令入戒治處所施以強制
    戒治，於92年3 月31日執行完畢；又於93年間，復因毒品危
    害防制條例案件（施用第一級、第二級毒品），經本院於94
    年3 月16日以93年度訴字第1684號判決分別判處有期徒刑7
    月、6 月，嗣並確定後之5 年內，基於施用第二級毒品甲基
    安非他命之犯意，於99年1月3日，在其臺北縣新店市○○路
    ○ 段341 巷110 號1 樓住處內，以未扣案之鋁箔紙用火燒烤
    方式施用甲基安非他命1 次。嗣於99年1 月5 日，因執行保
    護管束至臺灣臺北地方法院檢察署觀護人室報到，經採集尿
    液送驗後呈甲基安非他命陽性反應，始悉上情。
三、案經臺灣臺北地方法院檢察署觀護人室報告臺灣臺北地方法
    院檢察署檢察官偵查起訴。
    理  由
一、前開事實，已據被告甲○○於本院審理時坦承不諱，而被告
    於99年1 月5 日，經臺灣臺北地方法院檢察署觀護人室採集
    之尿液經送鑑定，確呈甲基安非他命、安非他命陽性反應，
    有臺灣尖端先進生技醫藥股份有限公司99年1 月15日之濫用
    藥物檢驗報告在卷可稽；參以施用安非他命後，總計約有施
    用劑量之90% 在3 至4 天內由尿液排出，其代物無甲基安非
    他命成分，故施用安非他命後，其尿液不致檢出甲基安非他
    命陽性反應；而施用甲基安非他命後，其尿液可檢出甲基安
    非他命和其代謝物安非他命成分。目前國內緝獲之白色結晶
    或粉末狀安非他命毒品，其成分多為甲基安非他命，此有行
    政院衛生署管制藥品管理局93年11月2 日管檢字第09300104
    99號函可佐。是被告之尿液以氣相層析質譜儀之方法檢驗，
    既已呈甲基安非他命反應，顯已排除偽陽性反應之可能，被
    告確曾於前開時、地施用第二級毒品甲基安非他命1 次至明
    。足見被告前開自白與事實相符，應可採信。本件事證明確
    ，被告前開犯行，堪以認定。
二、按92年7 月9 日新修正之毒品危害防制條例刪除二犯及三犯
    之規定，一改修法前繁雜之處遇程序，僅將施用毒品者簡化
    區分為初犯、再犯，並認施用毒品者係屬病患性犯人，以觀
    察、勒戒戒除其身癮，並以強制戒治去除其心癮。經觀察、
    勒戒或強制戒治執行完畢釋放後，若係5 年後再犯該條例第
    10條施用毒品罪者，與同條例第20條第1 項、第2 項關於「
    初犯」之處理方式相同，檢察官應先聲請法院裁定令被告入
    勒戒處所觀察、勒戒，並視有無繼續施用毒品傾向，決定應
    予釋放、為不起訴之處分，或應聲請法院裁定令入勒戒處所
    強制戒治；若係5 年內「再犯」同條例第10條施用毒品罪者
    ，依同條例第23條第2 項規定，檢察官則應依法追訴。觀諸
    該條例第20條第3 項之修正理由：「觀察、勒戒或強制戒治
    五年後再犯者，顯見前所實施之觀察、勒戒或強制戒治已足
    以遮斷其施用毒品之癮，為期自新及協助其戒除毒癮，對此
    五年後再犯者，爰明定仍適用初犯之規定，先經觀察、勒戒
    、強制戒治之程序。」及同條例第23條第2 項之修正理由：
    「為配合簡化施用毒品犯之刑事處遇程序，並鑑於經觀察、
    勒戒或強制戒治執行完畢釋放後5 年內再犯者，其再犯率甚
    高，原據以實施之觀察、勒戒及強制戒治既已無法收其實效
    ，自應施以刑事處遇。」顯然如施用毒品者係前經觀察、勒
    戒或強制戒治等治療程序執行完畢5 年後，始再施用毒品之
    「初犯」，因前所執行之觀察、勒戒或強制戒治已足收戒除
    毒癮之效，自應重新執行觀察、勒戒或強制戒治等治療程序
    ，並於治療程序執行完畢後，由檢察官為不起訴處分，毋庸
    對之追訴處罰；反之，在「再犯」之情形，因其先前所為治
    療程序顯未能收戒斷毒癮之效，且考量施用毒品者之再犯率
    偏高，乃簡化其刑事處遇程序，而逕予追訴處罰，不再施以
    治療程序。參酌上開立法理由，修正毒品危害防制條例就施
    用毒品者，祇於「初犯」及「5 年後再犯」二種情形，有其
    追訴條件之限制，即須於初犯經觀察、勒戒或強制戒治釋放
    後，5 年內均無施用毒品之行為，始能認其前所實施之觀察
    、勒戒或強制戒治已足遮斷毒癮，而得於5 年後再犯時，再
    予適用初犯之規定，重行觀察、勒戒等程序。倘5 年內已經
    再犯，被依法追訴處罰，縱其第3 次（或第3 次以上）施用
    毒品之時間在初犯釋放5 年以後，即與「5 年後再犯」之情
    形有別，且因已於「5 年內再犯」，顯見其再犯率甚高，原
    實施觀察、勒戒或強制戒治，已無法收其實效，而無5 年戒
    斷期之存在，自無再經觀察、勒戒及強制戒治之必要，應由
    檢察官逕行起訴，始符新法修正之本旨（最高法院95年度台
    非字第59號、95年度台上字第517 號、第1071號判決意旨及
    該院95年第7 次刑庭會議決定意旨參照）。本院查，被告前
    於87年間，因施用毒品案件，經本院裁定送勒戒處所觀察勒
    戒，嗣並確定，經執行後，認無繼續施用毒品傾向，經本院
    以87年度易字第812號判決免刑，復經臺灣高等法院以87年
    度上易字第6407號判決上訴駁回；87年間，又因施用毒品案
    件，經本院以87年度毒聲字第1257號裁定令入戒治處所施以
    強制戒治，87年11月13日入監執行，開始起算，復經本院裁
    定停止戒治，所餘戒治期間付保護管束，嗣後並裁定撤銷停
    止戒治，令入戒治處所強制戒治，89年3月5日入監執行、開
    始起算，89年8 月18日期滿，翌日因執行完畢出監；91年間
    ，因施用毒品案件，經本院以91年度毒聲字第674 號裁定令
    入戒治處所施以強制戒治，嗣並確定，91年4 月1 日入監執
    行，開始起算，91年12月16日經本院以91年度毒聲字第2316
    號裁定停止戒治，所餘戒治期間付保護管束，92年3 月31日
    執行完畢。93年間，復因毒品危害防制條例案件（施用第一
    級、第二級毒品），經本院於94年3 月16日以93年度訴字第
    1684號判決分別判處有期徒刑7 月、6 月，嗣並確定等情，
    有臺灣高等法院被告前案紀錄表在卷可佐。被告既於前揭觀
    察、勒戒、強制戒治執行完畢後之5 年內（即93年間）再犯
    上開施用毒品之罪，且經法院判處罪刑確定，顯見其再犯率
    甚高，原實施觀察、勒戒，已無法收其實效，而無5 年戒斷
    期之存在，參照前述意旨，被告另犯本件施用第二級毒品甲
    基安非他命之犯行，已無再施以觀察、勒戒及強制戒治之必
    要，附此說明。
三、論罪科刑的理由：
（一）核被告所為，係犯毒品危害防制條例第10條第2 項施用第
      二級毒品罪，其持有第二級毒品甲基安非他命為施用第二
      級毒品甲基安非他命之階段行為，不另論罪。
（二）被告有如事實欄所載之前科紀錄，有前開之前案紀錄表在
      卷可參，然依前開前案紀錄表之記載，被告已執行完畢部
      分（因施用毒品案件，經判處有期徒刑7 月，92年8 月29
      日入監執行，刑期起算，93年4 月3 日縮刑期滿），距離
      本案犯罪時間，已超過5 年，此外，前開業經裁定減刑並
      定應執行刑，而應執行有期徒刑6 年部分，截至本案犯罪
      時間，仍未執行完畢；是以，被告並非於前開有期徒刑之
      罪執行完畢後，5 年之內故意再犯本案，經核尚與累犯之
      構成要件有間，而非累犯，至為明確。公訴人起訴書認被
      告係屬累犯，應加重其刑等語，顯有誤會，併此指明。
（三）爰審酌被告已有如前所述之毒品前科，經過觀察、勒戒、
      強制戒治及刑罰執行，猶不知戒除施用第二級毒品惡習，
      足見其抗拒毒品之意志力薄弱，所生自我戕害之結果、犯
      罪後於本院審理中尚能坦承犯行而態度良好等一切情狀，
      量處如主文所示之刑。
據上論斷，應依刑事訴訟法284 條之1 、第299 條第1 項前段，
毒品危害防制條例第10條第2 項，判決如主文。
本案經檢察官楊展庚到庭執行職務。
中    華    民    國    99    年     4    月   30     日
                  刑事第十六庭  法  官  蔡守訓
上正本證明與原本無異。
如不服本判決應於收受送達後10日內向本院提出上訴書狀，並應
敘述具體理由；其未敘述上訴理由者，應於上訴期間屆滿後20日
內向本院補提理由書（均須按他造當事人之人數附繕本）「切勿
逕送上級法院」。
                                書記官  許婉如
中    華    民    國    99    年    4     月    30    日
毒品危害防制條例第10條
施用第一級毒品者，處 6 月以上 5 年以下有期徒刑。
施用第二級毒品者，處 3 年以下有期徒刑。

司法院資訊處製作；財團法人民間司法改革基金會備份。
